【裁判字號】    97,交上易,254
【裁判日期】    971021
【裁判案由】    過失傷害
【裁判全文】
臺灣高等法院刑事判決               97年度交上易字第254號
上  訴  人  臺灣臺北地方法院檢察署檢察官
被      告  甲○○
上列上訴人因被告過失傷害案件，不服臺灣臺北地方法院97年度
交易字第324號，中華民國97年7月29日第一審判決（起訴案號：
臺灣臺北地方法院檢察署97年度偵字第7034號），提起上訴，本
院判決如下：
    主  文
上訴駁回。
    事實及理由
一、本案經本院審理結果，認第一審判決以被告甲○○係犯刑法
    第284條第2項前段業務過失傷害罪，被告係自首，依刑法第
    62條前段之規定，減輕其刑，且被告犯罪在中華民國96年04
    月24日以前，符合中華民國九十六年罪犯減刑條例之減刑要
    件。並審酌被告係從事駕駛業務之人，因駕車行經閃光黃燈
    號誌路口未減速慢行之疏失造成被害人受有前揭傷害，被害
    人損害非輕，被告迄今尚未能與被害人達成和解，但被告犯
    罪後坦承犯行之態度，及雙方過失之程度等一切情狀，判決
    被告「甲○○從事業務之人，因業務上之過失傷害人，處有
    期徒刑肆月，如易科罰金，以新臺幣壹仟元折算壹日，減為
    有期徒刑貳月，如易科罰金，以新臺幣壹仟元折算壹日。」
    ；認事用法及量刑均無不當，應予維持，並引用第一審判決
    書記載之事實、證據及理由（如附件原審判決書）。
二、本案事證已明。檢察官據告訴人之聲請上訴，其意旨以被告
    未與被害人和解，原審量刑過輕，而指摘原判決不當云云。
    惟原審判決理由五之審酌欄，業已斟酌被告迄未能與被害人
    達成和解」之情狀，是檢察官之上訴為無理由，應予駁回。
據上論斷，應依刑事訴訟法第373條、第368條，判決如主文。
本案經檢察官鄭龍照到庭執行職務。
中    華    民    國    97    年    10    月    21    日
                  刑事第一庭  審判長法  官  葉騰瑞
                                    法  官  莊明彰
                                    法  官  王炳梁
以上正本證明與原本無異。
不得上訴。
                                    書記官  廖逸柔
中    華    民    國    97    年    10    月    21    日
附錄本案論罪科刑法條全文：
刑法第284條：
因過失傷害人者，處6月以下有期徒刑、拘役或5百元以下罰金，
致重傷者，處1年以下有期徒刑、拘役或5百元以下罰金。
從事業務之人，因業務上之過失傷害人者，處1 年以下有期徒刑
、拘役或1千元以下罰金，致重傷者，處3年以下有期徒刑、拘役
或2千元以下罰金。
附件：
臺灣臺北地方法院刑事判決             97年度交易字第324號
公  訴  人  臺灣臺北地方法院檢察署檢察官
被      告  甲○○  男  42歲（民國○○年○月○○日生）
                    身分證統一編號：Ｚ000000000號
                    住臺北市○○區○○路535之7號
                    居臺北縣三重市○○街126號
選任辯護人  丁福慶律師
            洪嘉傑律師
            陳智勇律師
上列被告因業務過失傷害案件，經檢察官聲請簡易判決處刑（97
年度偵字第7034號），本院受理後認不宜以簡易判決處刑（97年
度北交簡字第757號），改依通常程序審理，嗣被告於準備程序
進行中就被訴事實為有罪之陳述，經裁定改行簡式審判程序，判
決如下：
    主  文
甲○○從事業務之人，因業務上之過失傷害人，處有期徒刑肆月
，如易科罰金，以新臺幣壹仟元折算壹日，減為有期徒刑貳月，
如易科罰金，以新臺幣壹仟元折算壹日。
    事  實
一、甲○○（起訴書誤載為李亦）以駕駛自小貨車裝設窗簾為
    業，駕車為其附隨業務，而係從事業務之人，於民國96年03
    月28日下午2時50分許，駕駛車牌號碼5289-GX號自用小貨車
    ，沿臺北市○○區○○路由東往西方向行駛，行經該路段與
    成都路133 巷路口時，原應注意當地速限50公里，及駕駛人
    行經閃光黃燈號誌路口，應減速慢行，小心通過，而依當時
    天候晴、日間自然光線、無障礙物、視距良好，並無不能注
    意之情事，竟疏未注意及此，猶以時速50公里之速度行駛，
    適丙○○沿臺北市○○路133 巷由北往南行走穿越前開路口
    ，亦疏未注意，原應經前開路口東側之行人穿越道往南穿越
    馬路，卻由前開路口之西側經車道往南穿越馬路，因而遭甲
    ○○駕駛之前開自小貨車撞及，致受有外傷性顱內出血等傷
    害。甲○○於肇事後在未被有偵查犯罪職務之公務員發覺前
    ，留在現場向前往處理之警員承認為肇事人，自首上情，接
    受裁判。
二、案經丙○○之妻乙○○訴由臺北市政府警察局萬華分局報告
    臺灣臺北地方法院檢察署檢察官偵查後，聲請簡易判決處刑
    ，本院受理後認不宜以簡易判決處刑，改依通常程序審理，
    嗣被告為有罪之陳述，經本院裁定改用簡式審判程序。
    理  由
一、上揭犯罪事實，業據被告甲○○於偵查中、本院準備程序及
    審理時對於前揭時間、地點駕駛自小貨車行經閃光黃燈號誌
    路口，未減速慢行，仍以時速50公里之速度行駛，因此撞及
    被害人丙○○，造成被害人丙○○受有前開傷害等事實坦承
    不諱（見96年度他字第8176號卷第43、44頁，本院97年07月
    14日審判筆錄），核與告訴人即被害人之妻乙○○指訴情節
    相符（見同上卷宗第1至3、20、21頁），並有臺北市立聯合
    醫院中興院區診斷證明書（見同上卷宗第7 頁）、臺北市政
    府警察局交通警察大隊道路交通事故初步分析研判表、臺北
    市政府警察局萬華分局道路交通事故現場圖、道路交通事故
    補充資料表、道路交通事故談話紀錄表、道路交通事故調查
    報告表（一）、（二）、自首情形紀錄表、酒精測定紀錄表
    、血液酒精濃度報告單（分別見同上卷宗第28至38頁）、現
    場照片及被害人受傷情形照片12張（分別見同上卷宗第39至
    41 頁）附卷可資佐證。
二、按行車速度，應依減速慢行之標誌、標線或號誌指示行駛，
    道路交通安全規則第93條第1項第3款定有明文，又閃光黃燈
    表示「警告」，車輛應減速接近，注意安全，小心通過，道
    路交通標誌標線號誌設置規則第211 條第1項第1款亦定有明
    文。被告既考領有適當之駕駛執照，有前開道路交通事故調
    查報告表（二）在卷可稽，對上述規則理應知之甚詳，且依
    當時天候晴、日間自然光線、無障礙物、視距良好之情形，
    並無不能注意之情形，而被告駕車行經閃黃號誌路口，卻未
    減速慢行，因而撞及被害人，致使被害人受有前揭傷害，被
    告於對本件交通事故之發生顯有過失，且臺北市車輛行車事
    故鑑定委員會96年10月11日北鑑審字第09630347200 號鑑定
    意見書，亦認定被告駕車行經閃黃號誌路口未減速慢行，為
    肇事次因，此有前開函及鑑定意見書在卷可資佐參（見同上
    卷宗第23、24頁），且被告之業務過失行為與被害人之傷害
    間具有相當因果關係。
三、次按道路交通安全規則第134條第1款規定：「設有行人穿越
    道、人行天橋或人行地下道者，必須經由行人穿越道、人行
    天橋或人行地下道穿越，不得在其一百公尺範圍內穿越道路
    。」。查被害人行經成都路與成都路133 巷路口，不經經前
    開路口東側之行人穿越道往南穿越馬路，卻由前開路口之西
    側經車道往南穿越馬路，致遭被告駕駛之自小貨車所撞及，
    亦為肇事原因，且為肇事主因，故被害人亦有過失之情，此
    同有前揭臺北市車輛行車事故鑑定委員會鑑定意見書附卷可
    佐，但仍無卸於本件被告過失責任之成立。
四、按刑法第10條第04項規定：「稱重傷者，謂下列傷害：一、
    毀敗或嚴重減損一目或二目之視能。二、毀敗或嚴重減損一
    耳或二耳之聽能。三、毀敗或嚴重減損語能、味能或嗅能。
    四、毀敗或嚴重減損一肢以上之機能。五、毀敗或嚴重減損
    生殖之機能。六、其他於身體或健康，有重大不治或難治之
    傷害。」，查被害人因本件車禍受有前揭傷害，已詳如前述
    ，並於96年03月28日由臺北市立聯合醫院中興院區急診住院
    ，頭部電腦斷層顯示在左額骨線性骨折，少量左額葉硬腦膜
    外血腥，被害人入院治療後因長期臥床，產生褥瘡於96年04
    月25日轉整形外科手術治療，住院期間共進行頭部電腦斷層
    掃瞄3 次（96年3月28日、96年3月30日、96年4月8日），顱
    內出血均為少量，無須手術治療，但被害人復原狀況不良，
    轉整形外科之前僅能以輪椅代步或於雇工協助下下床步行，
    步態緩慢需扶持。被害人於96年04月25日因外傷性腦出血造
    成長期臥床薦部褥瘡，轉整形外科住院治療分別於96年04月
    20日、96年4月26日、96年5月7日、96年6月8日、96年6月11
    日接受多次筋膜切開手術，擴創手術及臀大肌肌肉皮膚皮瓣
    手術，96年07月11日出院之情，此有臺北市立聯合醫院中興
    院區97年6月30日北市醫興字第09732249700號函附卷可憑（
    見本院卷），是告訴人因本件車禍所造成之前揭傷害，顱內
    出血均為少量，無須手術治療，揆諸前揭規定，尚難認被害
    人因本件交通事故所受之傷勢，已達「重傷害」之程度，併
    此敘明。綜上所述，本案事證明確，被告業務過失傷害犯行
    ，堪以認定，應予依法論科。
五、按刑法上所謂業務，係指個人基於其社會地位繼續反覆所執
    行之事務，其主要部分之業務固不待論，即為完成主要業務
    所附隨之準備工作與輔助事務，亦應包括在內，最高法院著
    有71年臺上字第1550號判例意旨可參。是被告既以駕駛自小
    貨車裝設窗簾為業，則駕車為其日常業務範圍之一，故被告
    駕車撞及被害人致其受傷之行為，係犯刑法第284條第2項前
    段業務過失傷害罪。又被告於車禍發生後，於職司偵查機關
    未發覺其業務過失傷害犯行之前，即向前往處理之警員承認
    為肇事人，接受裁判，有臺北市○○○○○道路交通事故肇
    事人自首情形紀錄表在卷可考（見96年度他字第8176號卷第
    35頁），是被告係對於未發覺之業務過失傷害罪自首而受裁
    判，爰依刑法第62條前段之規定，減輕其刑。爰審酌被告係
    從事駕駛業務之人，因駕車行經閃光黃燈號誌路口未減速慢
    行之疏失造成被害人受有前揭傷害，被害人損害非輕，被告
    迄今尚未能與被害人達成和解，但被告犯罪後坦承犯行之態
    度，及雙方過失之程度等一切情狀，量處如主文所示之刑，
    並諭知易科罰金之折算標準。另查中華民國九十六年罪犯減
    刑條例於95年7月4日公布，於96年07月16日施行，按犯罪在
    中華民國96年04月24日以前者，除中華民國九十六年罪犯減
    刑條例另有規定外，依下列規定減刑：……有期徒刑、拘役
    或罰金，減其刑期或金額二分之一；犯最重本刑為五年以下
    有期徒刑之刑之罪，依本條例規定減為六月以下有期徒刑、
    拘役者，應於減刑裁判時，併諭知易科罰金折算之標準；又
    依本條例應減刑之罪，未經判決確定者，於裁判時，減其宣
    告刑，並應於判決主文同時諭知其宣告刑及減得之刑，中華
    民國九十六年罪犯減刑條例第2條第1項第3款、第9條、第7
    條第1項、第2項分別定有明文。查被告係於96年03月28日犯
    本件業務過失傷害犯行，迄未判決確定，爰依上開條例規定
    ，就被告本件所犯之罪，併予宣告減為有期徒刑二月，併諭
    知易科罰金之折算標準。
據上論斷，應依刑事訴訟法第452條、第284條之1、第273條之1
第1 項、299條第1項前段，刑法第284條第2項前段、第62條前段
、第41條第1 項前段，刑法施行法第1條之1，中華民國九十六年
罪犯減刑條例第2條第1項第3款、第7條、第9條，判決如主文。
本案經檢察官簡逸薇到庭執行職務
中    華    民    國    97    年    7     月    29    日
                  刑事第五庭    法  官  賴秀蘭
以上正本證明與原本無異。
如不服本判決，應於判決送達後10日內向本院提出上訴狀（應抄
附繕本）。告訴人或被害人如對於本判決不服者，應具備理由請
求檢察官上訴，其上訴期間之計算係以檢察官收受判決正本之日
期為準。
                                書記官  游秀珠
中    華    民    國    97    年    8     月    5     日
附錄本案論罪科刑法條：
刑法第284條
因過失傷害人者，處6月以下有期徒刑、拘役或5百元以下罰金，
致重傷者，處1年以下有期徒刑、拘役或5百元以下罰金。
從事業務之人，因業務上之過失傷害人者，處1 年以下有期徒刑
、拘役或1千元以下罰金，致重傷者，處3年以下有期徒刑、拘役
或2千元以下罰金。


司法院資訊處製作；財團法人民間司法改革基金會備份。
